【裁判字號】    94,訴,3883
【裁判日期】    950221
【裁判案由】    搶奪
【裁判全文】
臺灣臺中地方法院刑事判決              94年度訴字第3883號
公  訴  人  臺灣臺中地方法院檢察署檢察官
被      告  乙○○
上列被告因搶奪案件，經檢察官提起公訴（94年度偵字第13539號）
，本院判決如下：
    主    文
乙○○意圖為自己不法之所有，而搶奪他人之動產，未遂，累犯
，處有期徒刑伍月，如易科罰金，以佰元折算壹日。
    犯罪事實
一、乙○○曾於民國九十年間犯違反毒品危害防制條例罪，經本
    院判處有期徒刑八月，上訴後，經臺灣高等法院臺中分院於
    九十年十二月十七日駁回上訴確定，於九十二年五月三十一
    日縮刑期滿執行完畢。猶不知悔改，基於意圖為自己不法所
    有之犯意，於九十四年八月十八日上午十時三十七分許，騎
    乘車牌號碼為ＴＢＣ─八一六號之重型機車（為不知情之高
    陳素綢所有），行至臺中市○區○○街七三號前（起訴書誤
    載為三七號前），見甲○○獨自一人逆向行走於前，即趁其
    不注意之際，從甲○○右後方往前之方向，疾駛而過，騎經
    甲○○之右邊身旁時，即出手奪取其所有且當時為甲○○握
    於手中之紅色小皮包一只（內有現金新臺幣一千五百元、信
    用卡等物），惟因甲○○極力反抗，緊握住皮包，始未得逞
    ，乙○○見搶奪未果，乃即騎乘機車逃逸。嗣因甲○○記下
    乙○○所騎車之前開機車車號，並報警處理，經警循線於同
    日下午三時三十分分許，在臺中市○區○○里○○○路○段
    一二０號四樓之二乙○○住處查獲乙○○，而查悉上情。
二、案經臺中市警察局第三分局報請臺灣臺中地方法院檢察署檢
    察官偵查起訴。
    理    由
一、訊據被告乙○○固坦承於上揭時、地，頭戴半罩式安全帽，
    穿綠色短袖上衣、黑色長褲，騎乘車牌號碼ＴＢＣ─八一六
    號之重型機車，行經證人甲○○身旁時，有碰觸證人甲○○
    身體之事實，惟矢口否認當時有出手搶奪證人甲○○皮包之
    情事，辯稱：當時甲○○行走中，伊從甲○○的右手邊騎機
    車過去，只有機車後照鏡擦撞到甲○○的右手臂，甲○○的
    東西有掉下去，伊不曉得什麼東西，甲○○有喊一下，說她
    的東西壞掉，伊有將機車停下來坐在機車上回頭看，看甲○
    ○人沒有怎樣，就要把機車騎走了，甲○○就說要報警，隔
    了一、二個小時，警察就去臺中市○○○路○段一二０號四
    樓之二伊住處，說有一個小姐說伊搶劫，並在伊住處扣到當
    時伊戴半罩黑色安全帽、綠色短袖上衣、黑色長褲，伊就去
    警察局，但警詢筆錄是警察先自己寫好，要伊照著念，警察
    逼伊承認，有一個便衣警察毆打伊云云。
二、經查：
（一）按被告之自白，非出於強暴、脅迫、利誘、詐欺、疲勞訊
      問、違法羈押或其他不正之方法，且與事實相符者，得為
      證據，刑事訴訟法第一百五十六條第一項定有明文。查證
      人即於警局負責詢問被告之警員許文忠於偵查中結證稱：
      本件係甲○○提供搶匪的機車號碼，經電腦查詢後，車籍
      地就在派出所後面，是伊任職之派出所轄區，經查出車主
      是高陳素綢，該機車無失竊紀錄，後來於距甲○○報案被
      搶約一個多小時後，在乙○○住處樓下找到該機車，嗣上
      樓到被告的住所，被告開門後，伊與同事有表明身分，詢
      問機車是何人使用，乙○○說是他在使用，後來在乙○○
      房間內看到甲○○所指述歹徒行搶時所穿著之衣服；警詢
      電腦筆錄是伊繕打的，詢問人是警員何星毅，當時是何星
      毅詢問，伊製作筆錄，伊與何星毅是先詢問一下案情才製
      作筆錄，當時因沒有另外的偵訊室，就在派出所內詢問乙
      ○○，派出所出入的人很多，筆錄都是乙○○自由意思下
      所為之陳述，沒有脅迫或毆打他，且當時有錄音等語（見
      偵查卷第十六、十七頁），證述依證人甲○○報案搶匪之
      機車車號循線查獲被告，嗣於派出所詢問被告及製作筆錄
      之過程，並無被告所辯有對其強暴、脅迫等不法情事。又
      被告於九十四年八月十八日在臺中市警察局第三分局正義
      派出所製作之筆錄內容，於警員開始告知權利及所涉罪名
      之後，警員之詢問係採一問一答之方式，對於涉及本案之
      重要事項之內容，均係由被告自行陳述，且製作筆錄警員
      並有一再重複誦讀筆錄之內容之情節，經檢察官於偵查中
      勘驗在案，有勘驗筆錄附卷可憑（見偵查卷第二二頁、第
      二三頁正反面）。被告辯稱：伊於九十四年年八月十八日
      日在警局遭毆打，警員逼伊承認云云，自非可採。另本院
      為求甚重，再度勘驗前開警詢筆錄錄影帶結果：該警詢筆
      錄製作時全程錄音並未中斷，由詢問人發問，被告回答，
      詢答過程斷斷續續，詢問人彙整後，再重新詢答，無被告
      所述該筆錄係依照已製成之筆錄回答之情形等情，亦有本
      院勘驗筆錄在卷可憑（見本院卷第二十至二九頁），被告
      辯稱：警詢筆錄是警察先自己寫好，要伊照著念云云，亦
      無法採信。是前開被告於警詢時之筆錄自得採為認定事實
      之依據。另證人許文忠於偵查中經檢察官命其具結在卷（
      見偵查卷第十九頁），且無不法取供等情事，是其於檢察
      官偵查中所為之陳述，應係出自其真意，無顯有不可信之
      情況，依刑事訴訟法第一百五十九條之一第二項之規定，
      自得為證據，併予敘明。
（二）查被告於警詢時供稱：伊於九十四年八月十八日上午，騎
      乘伊母親高陳素綢所有車號ＴＢＣ─八一六號機車，由臺
      中市○區○○街右轉濟世街，沿途尋找對象，於同日上午
      約十時三十七分，行經濟世街七三號前，碰到甲○○右手
      拿著紅色手提包徒步，即騎機車尾隨於後，見四處無人之
      際，便伺機徒手行搶甲○○手提包，但因一時緊張，只是
      扯斷紅色皮包帶子，沒有行搶得逞，旋由濟世街右轉忠孝
      路，再右轉國光路往復興路三段方向逃逸回家；伊行搶時
      穿著綠色圓領短袖Ｔ恤，胸前繡有花樣、黑色長褲，頭戴
      半罩式安全帽，腳穿白色涼鞋等語（見警卷第九、十頁）
      ，已坦承當時騎機車尾隨於證人甲○○之後，在臺中市○
      ○街七三號前動手搶奪證人甲○○手持之皮包，而非如其
      於本院審理所辯，只有所騎機車後照鏡擦撞到證人甲○○
      的右手臂而已。另證人甲○○於本院審理時結證稱：九十
      四年八月十八日上午，伊從臺中市○○街轉濟世街往忠孝
      路方向走要到目的地世大補習班，後面突然就有一部機車
      從伊的右後方騎乘過來搶奪伊的皮包，當時伊的皮包是用
      右手拿的，伊的皮包有帶子，伊用手將帶子繞在手上握著
      皮包，因為伊習慣逆向行走，當時是逆向靠左邊行走到停
      放車輛旁邊時，騎乘機車的人逆向從伊的右後方過來搶，
      那是一瞬間的事情，那個人有無伸手伊不確定，只是伊的
      皮包有被拉扯的情形，因為伊有極力反抗，緊緊的握住皮
      包並將皮包抽回，所以那個人沒有搶得伊的皮包就騎乘過
      去了，伊發現伊的皮包帶子斷掉，搶伊的人搶完之後有轉
      頭看一下，然後就加速騎走了，因為他有戴安全帽，所以
      伊沒有看到那個人的臉，伊當時沒有覺得手被撞一下，也
      沒有被機車後照鏡撞到，伊驚嚇得尖叫，後來清醒過來就
      馬上記下車號，然後打電話報警；伊手握的皮包帶子套在
      伊的手腕，長度剛好可以握在伊的手掌，沒有多餘的帶子
      延伸出來，不會有機車騎乘過去被後照鏡勾到帶子的情形
      等語（見本院卷第三七至四七頁）。證人甲○○證述於上
      揭時、地徒步逆向行走中，以將皮包之帶子繞在右手上握
      住之方式手持皮包，歹徒亦係逆向自其身後搶奪其皮包，
      因其緊握皮包，故歹徒並未行搶得手，僅該皮包之帶子因
      拉扯斷掉之情節，核與被告前開於警詢時自白行搶之過程
      相符，復有照片七張在卷可稽（見警卷第二五至二八頁，
      其中第二八頁照片係證人甲○○當時所持有之皮包，其帶
      子遭扯斷之情形）。再衡諸常情，被告若非有意行搶，其
      騎機車按照道路交通安全規則之規定，應靠右行進，豈有
      恰與證人甲○○同向均為逆向行走之理？縱其當時騎機車
      亦係偶然與證人甲○○同向，依證人甲○○所述皮包遭拉
      扯、帶子並遭扯斷之情形，如僅係遭被告所騎之機車後照
      鏡碰到手臂，絕不致此，是證人甲○○當時確係遭被告欲
      搶奪皮包，要無疑義。
（三）此外，復有被告行搶時所戴之半罩式安全帽一頂、所著深
      綠色短袖上衣一件、黑色長褲一件扣案足資佐證。綜上所
      述，被告所辯，要屬事後卸責飾詞，不足採信，本件事證
      明確，被告犯行堪以認定。
三、按刑法第三百二十五條第一項所稱之「搶奪」，係指乘人不
    備或不及抗拒而公然攫取他人支配範圍以內之物，移轉於自
    己實力支配下之行為而言，例如於公共場所，公然奪取他人
    頸上項鍊，或趁婦女不備之際，自身後攫取其皮包等皆屬之
    。本件被告係趁證人甲○○不及防備之際，著手自證人甲○
    ○身後攫取其皮包，但未得手，核被告所為，係犯刑法第三
    百二十五條第三項、第二項之搶奪未遂罪（起訴書認被告犯
    同法條第一項之搶奪罪，應係誤載）。被告已著手於搶奪行
    為之實行而不遂，為未遂犯，應依刑法第二十六條前段之規
    定減輕其刑。查被告曾於九十年間犯違反毒品危害防制條例
    罪，經本院判處有期徒刑八月，上訴後，經臺灣高等法院臺
    中分院於九十年十二月十七日駁回上訴確定，於九十二年五
    月三十一日縮刑期滿執行完畢之事實，業據被告於本院審理
    時供承在卷，並有臺灣高等法院被告前案紀錄表、臺灣臺中
    地方法院檢察署刑案資料查註紀錄表在卷可稽，其於有期徒
    刑執行完畢後，五年以內再犯本件有期徒刑以上之罪，為累
    犯，應依刑法第四十七條之規定加重其刑，並依法先加重其
    刑後，再減輕之。爰審酌被告正當年輕，不思勤奮工作以賺
    取應有之報酬，竟因貪圖證人甲○○之錢財而騎機車搶奪證
    人甲○○之皮包，對民眾生命財產安全、社會治安影響甚鉅
    ，犯罪之動機、目的、手段，雖未搶奪財物，但對證人甲○
    ○所生之驚嚇等影響不輕，及犯後否認所犯等一切情狀，量
    處如主文所示之刑，並諭知易科罰金之折算標準。
據上論斷，應依刑事訴訟法第二百九十九條第一項前段，刑法第
第三百二十五條第三項、第一項、第二十六條前段、第四十七條
、第四十一條第一項前段，罰金罰鍰提高標準條例第二條，判決
中    華    民    國    95    年    2     月    21    日
                  刑事第十四庭  審判長法  官 楊真明
                                      法  官 劉逸成
                                      法  官 黃渙文
上正本證明與原本無異。
如不服本判決，應於送達後十日內向本院提出上訴狀（須附繕
本），上訴於台灣高等法院台中分院。
                                      書記官 蔡宜林
中    華    民    國    95    年    2     月    21    日
附錄論罪科刑法條
中華民國刑法第三百二十五條：
意圖為自己或第三人不法之所有，而搶奪他人之動產者，處六月
以上五年以下有期徒刑。
因而致人於死者，處無期徒刑或七年以上有期徒刑，致重傷者，
處三年以上十年以下有期徒刑。
第一項之未遂犯罰之。


司法院資訊處製作；財團法人民間司法改革基金會備份。
